【裁判字號】    98,聲再,16
【裁判日期】    980827
【裁判案由】    聲請再審
【裁判全文】
臺灣彰化地方法院刑事裁定              98年度聲再字第16號
聲  請  人
即  被  告  甲○○
                    （另案於臺灣彰化監獄執行中）
上列聲請人因違反毒品危害防制條例案件，對於本院97年度訴字
第1855號確定判決，聲請再審，本院裁定如下：
    主  文
再審之聲請駁回。
    理  由
一、本件聲請再審意旨詳如附件刑事再審狀所載。
二、按「有罪之判決確定後，有左列情形之一者，為受判決人之
    利益，得聲請再審：一、原判決所憑之證物已證明其為偽造
    或變造者。二、原判決所憑之證言、鑑定或通譯已證明其為
    虛偽者。三、受有罪判決之人，已證明其係被誣告者。四、
    原判決所憑之通常法院或特別法院之裁判已經確定裁判變更
    者。五、參與原判決或前審判決或判決前所行調查之法官，
    或參與偵查或起訴之檢察官，因該案件犯職務上之罪已經證
    明者，或因該案件違法失職已受懲戒處分，足以影響原判決
    者。六、因發現確實之新證據，足認受有罪判決之人應受無
    罪、免訴、免刑或輕於原判決所認罪名之判決者」，刑事訴
    訟法第420 條第1 項定有明文。又刑事訴訟法第420 條第1
    項第6 款所謂發見確實之新證據，係指該證據於事實審法院
    判決前已經存在，為法院、當事人所不知，不及調查斟酌，
    至其後始行發見，且就證據本身形式上觀察，固不以絕對不
    須經過調查程序為條件，但必須顯然可認為足以動搖原有罪
    確定判決，而為受判決人無罪、免訴、免刑或輕於原判決所
    認罪名之判決者為限。故受理聲請再審之最後事實審法院，
    應就聲請再審理由之所謂「新證據」，是否具備事實審判決
    前已經存在，為法院、當事人所不知，事後方行發見之「嶄
    新性」，及顯然可認足以動搖原有罪確定判決，應為無罪、
    免訴、免刑或輕於原判決罪名之「顯然性」二要件，加以審
    查，為判斷應否准予開始再審之準據（最高法院93年度台抗
    字第98號判決意旨參照）。經查：
  (一)被告甲○○所指摘其所犯如原審判決（本院97年度訴字第18
    55號判決）附表壹編號六、七所引用之證人劉俊杰於97年6
    月12日之警詢證詞與證人劉俊杰與被告甲○○所使用之0000
    000000號行動電話於96年12月26日凌晨1 時7 分之通訊監察
    譯文內容，於事實審判決前均已存在，並附於卷內（參見彰
    化縣警察局彰化分局彰警分偵字第0970018669號卷第5 至9
    頁及第17頁），非法院、當事人所不知，況被告甲○○於96
    年12月25日、96年12月26日販賣第一級毒品海洛因予劉俊杰
    之犯行，業經證人劉俊杰於偵訊（偵字第5689號卷第2 至6
    、22、23頁），第一審法院審理（本院卷三第18、19頁）時
    ，證述明確，且劉俊杰以其所使用門號00-00000000 號市內
    電話、所持用門號0000-000000 號行動電話撥打被告甲○○
    所持用門號0000-0 00000號行動電話之通訊監察譯文顯示：
    「（96年12月25日晚間8 時39分）A （劉俊杰）：現在你那
    裡有法度那個（毒品）？B （甲○○）：什款的？A ：幼仔
    （海洛因）有辦法拿嗎？B ：有啦！…A ：我臺中！我都走
    中彰去找姊仔！現在阿清你知道吧，阿清跟我講伊那裡沒有
    了，我追（買毒品）的很難過！B ：阿清講伊那裡沒有了！
    那你要多少（買多少海洛因）？A ：1 （指1 千元）啦，我
    都是固定每天…你妥當（你的海洛因品質好嗎）呦！B ：妥
    當（海洛因品質很好）耶！A ：會走（純度夠，能抵癮）喔
    ！跟姊仔都差不多歐！B ：嘿啦！」「（96年12月25日晚間
    9 時10分）A （劉俊杰）：喂你現在還是在金馬路對嗎？B
    （甲○○）：嘿！A ：你有看到（來來釣蝦場）沒？B ：有
    ！A ：它前面有一間家具！B ：家具？有！（經典）！A ：
    （經典）呦，不然你轉一圈過來好嗎？B ：好，我馬上轉過
    去！A ：好！（毒品交易完成）」、「（96年12月25日晚間
    9 時19分）A （劉俊杰）：喂，你東西（海洛因）怎麼那麼
    差！不怎麼走（抵癮），量又少！B （甲○○）：哪有可能
    ，都是這樣而已，伊是拿一支煙給你！A ：嘿，打開東西（
    海洛因）那麼少！B ：對啦，這樣對啦！A ：對喔，那你那
    個（海洛因）價格怎麼算？B ：這款的喔，四、一仔（8.5
    公克）7 千啦！A ：四、一仔（8.5 公克）7 千！B ：嘿！
    …A ：那你幼的（海洛因）東西有卡好的，你這東西真正用
    了沒感覺！B ：卡好耶是四、一仔（8.5 公克）你回家還可
    以洗（海洛因加糖稀釋）A ：你現在這有可以洗（海洛因加
    糖稀釋）呦？B ：嘿啦，四、一仔（8.5 公克）有啦！A ：
    我剛剛向你拿的用這個都沒什麼感覺哩！B ：沒什麼感覺是
    （白的）較慢，咱這不是摻東西要那個味，咱這都是讚耶！
    摻煙就知了，走水路都只愛那個味而已。」、「（96年12月
    26日上午1 時2 分）A （劉俊杰）：你有辦法用卡美（純度
    較好）阿？B （甲○○）：用什用卡美（純度較好）？A ：
    幼仔（海洛因）阿！B ：有啦！A ：對啦，不要像剛才量那
    麼少！B ：1 千本來就只有這樣而已！A ：之前姊仔賣給我
    的也不會差那麼多！B ：這東西（海洛因）比較好阿！A ：
    但我用並不怎麼那個耶！B ：不然你就拿八、一（4.25公克
    ）或是四、一（8.5 公克）阿！那還可以洗（海洛因加糖稀
    釋）耶！Ａ：我現在現金沒那麼多了！Ｂ：看你要拿多少（
    海洛因）阿？Ａ：我是想要跟你講是不是能比剛才多一些、
    東西（海洛因）好一點！…Ｂ：伊散仔都用這樣而已！Ａ：
    差太多了！Ｂ：你要有空間的，但散的都用這樣而已！A ：
    因為我在拿，跟你接（買）這樣，可以說是每天的…B ：我
    會用另一支電話跟他（陳登茂）聯絡！A ：我跟他（陳登茂
    ）聯絡喔？B ：直接跟他（陳登茂）聯絡，伊（陳登茂）就
    會跟你約地點！A ：我直接跟那個人…B ：嘿啦！A ：剛才
    怎麼是你跟我接這樣？B ：那不是我啦，那是叫朋友拿去給
    你！A ：那我要怎麼打給伊？B ：你打一支電話，我打給伊
    （陳登茂）後再跟你講啦！A ：不然你等一下打給我！B ：
    好啦。」、「（96年12月26日上午1 時7 分）A （劉俊杰）
    ：有嗎？B （甲○○）：有啦！你打這支（0000-000000）
    。A ：0000000000呦？B ：你打這支直接跟他（陳登茂）講
    ，你剛才跟我拿（買）那個介紹的啦！A ：好！」、「（96
    年12月26日上午1 時10分）B （甲○○）：伊叫你立即打給
    他跟他講一下。A （劉俊杰）：好啦。」（偵字第5689號卷
    第12至15頁），由上開證人劉俊杰之證詞及通訊監察譯文內
    容可知，被告甲○○於前揭通話中尚與證人劉俊杰就毒品之
    金額、數量、品質內容部分等販賣行為構成要件作交涉及討
    論，其所為顯已為販賣毒品構成要件行為之一部分，被告甲
    ○○所引用證人劉俊杰於97年6 月12日之警詢證詞與證人劉
    俊杰與被告甲○○所使用之0000000000號行動電話於96年12
    月26日凌晨1 時7 分之通訊監察譯文內容，尚不足以動搖原
    有罪確定判決，是被告甲○○所提上開證據均不符合開啟再
    審程序之「嶄新性」及「顯然性」二要件。
  (二)次查，被告甲○○就原審附表壹編號十二、十三部分所引用
    證據即證人姚美如於警詢時之證詞及證人姚美如與被告
    甲○○所使用之0000000000號行動電話於96年12月23日晚上
    9 時56分之通訊監察譯文內容，於事實審判決前均已存在，
    並附於卷內（見彰化縣警察局彰化分局彰警分偵字第097000
    6230號卷第9 、10頁，彰化縣警察局彰化分局彰警分偵字第
    0970006240號卷第15頁），且上揭證據業已經過原審法院之
    審酌（見原審判決書第19頁），惟原審法院仍審認被告甲○
    ○所犯業已構成販賣第一級毒品罪之共同正犯，是上開證據
    亦不足以動搖原有罪確定判決，故被告甲○○所提上開證據
    均不符合開啟再審程序之「嶄新性」及「顯然性」二要件。
三、綜上所述，被告甲○○提出之上開證據，並非原事實審「審
    判當時已經存在，為法院及當事人所不知，事後始經發現」
    之確實新證據甚明，不足以使原確定判決發生動搖，是本件
    被告再審之聲請為無理由，應予駁回。
四、至被告甲○○一再指摘原審判決（本院97年度訴字第1855號
    判決）有錯誤適用法律（即判決違背法令）之情形，惟上開
    理由並非法定開啟再審程序之理由，附此敘明。
據上論斷，應依刑事訴訟法第434 條第1 項，裁定如主文。
中    華    民    國    98    年    8     月    27    日
                  刑事第九庭      審判長法官  蕭文學
                                  法      官  葛永輝
                                  法      官  黃齡玉
以上正本證明與原本無異。
如不服本判決應於收受判決後10日內向本院提出上訴書狀，並應
敘述具體理由；其未敘述上訴理由者，應於上訴期間屆滿後20日
內向本院補提理由書（均須按他造當事人之人數附繕本）「切勿
逕送上級法院」。
中    華    民    國    98    年    8     月    27    日
                                      書記官  林嘉賢


司法院資訊處製作；財團法人民間司法改革基金會備份。
